【裁判字號】    95,易,805
【裁判日期】    951130
【裁判案由】    恐嚇取財
【裁判全文】
臺灣高雄地方法院刑事判決               95年度易字第805號
公  訴  人  臺灣高雄地方法院檢察署檢察官
被      告  甲○○
                    （另案在臺灣高雄第二監獄執行中）
上列被告因恐嚇取財案件，經檢察官提起公訴（95年度偵字第13
81號），本院判決如下：
    主  文
甲○○共同意圖為自己不法之所有，以恐嚇使人將本人之物交付
，未遂，累犯，處有期徒刑壹年。
    事  實
一、甲○○前於民國82年間，因竊盜案件，經臺灣臺南地方法院
    以82年度訴字第13號判處有期徒刑3 年確定；又因肅清煙毒
    條例案件，經臺灣臺南地方法院以82年度訴字第1153號判處
    有期徒刑3 年4 月確定；另因違反麻醉藥品管理條例案件，
    經臺灣臺南地方法院以81年度易字第4675號判處有期徒刑7
    月確定，上開3 案嗣經定應執行有期徒刑6 年5 月確定，嗣
    於88年1 月26日因縮短刑期假釋出監。再因於假釋期間違反
    毒品危害防制條例案件，經臺灣屏東地院以89年度屏簡字第
    279 號判處有期徒刑6 月確定；又因詐欺案件，經臺灣屏東
    地方法院以89年度易字第1212號判處有期徒刑4 月確定，因
    而撤銷假釋，入間執行殘刑3 年2 月21日，並接續執行前揭
    毒品危害防制條例、詐欺案件之徒刑，而於93年9 月8 日縮
    短刑期，翌日執畢出監。詎仍不知悔改，緣丁○○與甲○○
    之表弟孫建進間存有新臺幣（下同）58萬元之債權債務關係
    ，已逾2 年未還，甲○○於93年9 月間出監後知悉此事，旋
    即應允孫建進代為追討該筆款項，並即與丙○○聯手（業經
    臺灣高等法院臺南分院以95年度上易字第205 號判決有期徒
    刑8 月確定），向丁○○洽談還款細節，雙方並協議將欠款
    降為54萬元。嗣丁○○依約陸續於93年11月25日下午4 時許
    ，在臺南市某城隍廟前，交付15萬元予甲○○及丙○○；另
    依約於93年12月19日下午6 時許，在臺南市○○路與臨海路
    口，交付20萬元予丙○○；再於94年1 月14日晚間11時許，
    在臺南縣麻豆交流道，交付現金19萬元予丙○○後。甲○○
    與丙○○竟食髓知味，心生貪念，共同意圖為自己不法之所
    有，基於恐嚇取財之犯意聯絡，由甲○○於翌日某時撥打電
    話予丁○○，詢問還款情形，丁○○答稱已悉數交予丙○○
    ，甲○○即將電話轉由丙○○接聽，丙○○旋表示須再行支
    付46,800元本金及18萬元利息，丁○○答稱已全數還清，丙○○即再將電話轉由甲○○接聽，甲○○旋即表示：「我非
    常不爽，明天等我」等語，並掛斷電話。嗣丙○○並來電表
    示，要丁○○不可返家，甲○○會帶人找渠麻煩。隔日凌晨
    3 時許，丙○○復傳送簡訊予丁○○，指稱本金46,800元，
    利息180,000 元，其會盡量安撫甲○○不要打渠。同日晚間
    8 時許，甲○○再次來電詢問還款情形，並告誡丁○○早日
    還款。嗣甲○○與丙○○即承前恐嚇取財之單一犯意，接續
    於94年1 月21日晚間8 時10分許、同月22日中午12時22分許
    及同月23日凌晨2 時44分許，以丙○○向不知情友人黃志仁
    借用之門號0000000000號行動電話，發送內容為「找死嗎？
    給你兩天時間把錢準備好，禮拜天我們過去拿」、「我已經
    回國了，你是皮癢就對，你若是跌倒全身是傷，那是你自己
    不小心，可別亂牽拖，還有也用最重的法律條例提出告訴，
    請保重」、「你是早也是慢一定要處理，兄弟警察也幫不了
    你的，趕快出面，才不會皮肉疼痛，幹，一輩子都不要讓我
    們找到，捉來活埋」之簡訊，至丁○○使用之門號00000000
    00號行動電話，以此恐嚇丁○○，致丁○○心生恐懼。嗣因
    丁○○報警處理，未交付款項，致甲○○、丙○○2 人未得
    逞。
二、案經丁○○訴由臺南縣警察局新化分局報請臺灣臺南地方法
    院檢察署檢察官呈請臺灣高等法院檢察署檢察長令轉臺灣高
    雄地方法院檢察署檢察官偵查起訴。
    理  由
一、證據之認定：
（一）被告甲○○於本院審理時，固坦承為證人即其表弟孫建進
      向告訴人丁○○催討債務，並於93年11月25日下午4 時許
      ，在臺南市某城隍廟前收受告訴人支付之15萬元之事實，
      惟矢口否認有何恐嚇取財之犯行，辯稱：其收受前開15萬
      元後，隨即前往臺東，因故腦部受到重擊，昏迷3 、4 日
      ，不知丙○○發送簡訊乙事。且簡訊之內容提及出國，其
      亦未出國，簡訊內容與其完全無關，均係丙○○個人所為
      云云。
（二）就本院認定被告有關本案犯行之證據，其證據能力論述如
      下：
   1、告訴人丁○○於偵查中向檢察官所為之陳述：
 （1）按被告以外之人於審判外之言詞或書面陳述，除法律有規
      定者外，不得為證據；被告以外之人於偵訊中向檢察官所
      為之陳述，除顯有不可信之情況者外，得為證據，刑事訴
      訟法第159 條第1 項、第159 條之1 第2 項分別定有明文
      。而所謂不可信情況之認定，法院應審酌被告以外之人於
      陳述時之外在環境及情況，例如：陳述時之心理狀況、有
      無受到外力干擾等，以為判斷之依據，故係決定陳述有無
      證據能力，而非決定陳述內容之證明力（法院辦理刑事訴
      訟案件應行注意事項89參照）。職是，被告以外之人前於
      偵查中已具結而為證述，除反對該項供述得具有證據能力
      之一方，已釋明「顯有不可信之情況」之理由外，皆得為
      證據。復按告訴人之指訴雖係以使被告受刑事訴追為目的
      ，但非刑事訴訟法第3 條所稱之「當事人」，乃當事人以
      外之第三人，除依同法第271 條之1 規定到庭單純陳述意
      見時，毋庸具結外，如就與待證事實有重要關係之親身知
      覺、體驗事實陳述時，即居於證人之地位，依上開增訂公
      布之規定，自應依同法第186 條第1 項規定命其具結，使
      告訴人知悉其有據實陳述之義務，以擔保其證言之真實性
      ，該供述證據始具證據能力，如未踐行人證之法定調查程
      序，應不得作為證據（最高法院93年度臺上字第6838號裁
      判意旨參照）。
 （2）查證人即告訴人丁○○於94年5 月19日偵查中向檢察官所
      為之陳述，係被告以外之人於審判外之言詞陳述，且係就
      與待證事實有重要關係之親身知覺、體驗事實而為陳述，
      依上開說明，應係居於證人之地位所為，依法應經檢察官
      告以具結之義務及偽證之處罰，而於負擔偽證罪之處罰心
      理下而為陳述。然查告訴人於偵查中向檢察官所為之陳述
      ，並未經檢察官告以具結之義務及偽證之處罰而經渠具結
      以擔保渠證言之真實性。雖偵查中檢察官向被告以外之人
      所取得之陳述，原則上均能遵守法律規定，不致違法取供
      ，其可信性極高。然告訴人於警詢時，對被告所為恐嚇犯
      行指證歷歷，且均為畏佈恐懼之表示。又被告與告訴人已
      於94年3 月10日達成和解，有和解書1 份在卷足憑，是告
      訴人於偵查訊時遷異其詞，改稱並未受有被告恐嚇云云，
      恐係於遭受外力干擾，有礙渠自由陳述等情形下所為，依
      前述說明，自無從依刑事訴訟法第159 條之1 第2 項規定
      ，認定渠於偵訊時之陳述具有證據能力。又被告雖同意告
      訴人於偵訊時之陳述具有證據能力，惟本院斟酌告訴人偵
      訊時之情形，認有不適當之情形，亦無從依刑事訴訟法第
      159 條之5 規定，認定告訴人於偵訊時之陳述具有證據能
      力。
   2、共同被告丙○○於偵查中向檢察官所為之陳述：
 （1）共同被告丙○○於檢察官偵訊中之供述，雖未經檢察官依
      證人詰問程序命具結後詰問，惟渠於偵訊中係以被告身分
      接受訊問，而非以證人身分接受詰問，非屬「依法應具結
      」之人，核與刑事訴訟法第158 條之3 所定之「依法應具
      結而未具結者」有間，尚不能僅以其未經具結即認為無證
      據能力。惟刑事訴訟法第159 條第1 項之所以排除「被告
      以外之人於審判外之陳述」之證據能力，無非係以該「被
      告以外之人於審判外之陳述」於本案中並未經具結，且其
      陳述未經對造當事人之反詰問。蓋未經具結之證言，即使
      為虛偽陳述，亦不構成偽證罪，其陳述欠缺真實性擔保；
      而未經反詰問之陳述，無法經由反詰問之過程確認其證言
      之真實性。簡言之，刑事訴訟法第159 條第1 項之立法目
      的，主要係因被告以外之人於審判外之陳述，無法擔保其
      陳述之真實性，故原則上不得作為實質證據。惟若被告以
      外之人在審判外之陳述，具有可擔保其陳述真實性之情況
      存在，此時即與刑事訴訟法第159 條第1 項之立法目的無
      違，則無排除其證據能力之必要。故刑事訴訟法第159 條
      之2 及第159 條之3 關於「於檢察事務官、司法警察官或
      司法警察調查中所為之陳述」，乃規定其陳述具有「可信
      之特別情況」時，得為證據。乃因其陳述具有「可信之特
      別情況」，已有「真實性擔保」，故雖未經具結，亦未經
      反詰問，亦認其陳述具有證據能力。惟又觀之我國刑事訴
      訟法第159 條之1 規定：「被告以外之人於審判外向法官
      所為之陳述，得為證據。被告以外之人於偵查中向檢察官
      所為之陳述，除顯有不可信之情況者外，得為證據。」而
      就被告以外之人於審判外向法官或偵查中向檢察官所為之
      陳述，明文規定具有證據能力，而未如同法第159 條之2
      及第159 條之3 所規定須以「有可信之特別情況」為要件
      。審究上開規定之所以區分不同之詢問而為不同要件規定
      之原因，除於法官或檢察官面前之陳述，通常均係基於自
      由意志而陳述，其陳述較無「缺乏任意性」之疑慮外，更
      因法官及檢察官就證人、鑑定人有命其具結之權力，而證
      人、鑑定人於具結後如有虛偽陳述，即須受偽證罪之處罰
      ，而透過具結程序使其陳述具有一定程度之真實性擔保，
      此亦係何以刑事訴訟法第158 條之3 規定「證人、鑑定人
      依法應具結而未具結者，其證言或鑑定意見，不得作為證
      據。」之理由。故若被告以外之人於審判外向法官或檢察
      官所為之陳述，並未經具結或對造當事人之對質詰問，亦
      無其他真實性擔保之情形下，即不應認為具有證據能力。
      而檢察事務官、司法警察、司法警察官並無命證人具結之
      權力，無法經由命具結之法定程序中獲得真實性擔保，故
      被告以外之人在其等調查中之陳述，則須有「可信之特別
      情況」，而有一定之「真實性擔保」時，始具有證據能力
      。經查，本案共同被告丙○○於檢察官偵查中之供述，雖
      係「於偵查中向檢察官所為之陳述」，惟其係以被告身分
      接受訊問，並未經具結，如為虛偽陳述，亦不負偽證罪之
      責任，其供述並無任何真實性之擔保，故尚不得依刑事訴
      訟法第159 條之1 第2 項之規定，而逕認為具有證據能力
      。
 （2）惟就共同被告丙○○於偵查中關於被告之陳述，被告於本
      院準備程序時，已表示同意上開證據之證據能力，本院審
      酌共同被告丙○○既係在檢察官面前所為之陳述，其陳述
      自無欠缺任意性之疑慮，以之作為證據，並無不適當之處
      ，則依刑事訴訟法第159 條之5 之規定，亦得作為證據。
   3、門號0000000000、0000000000行動電話之通聯調閱查詢單
      及通聯紀錄：
      上開電話號碼通聯調閱查詢單係電信機器設備於電話發（
      受）話時自動紀錄而成，為電信公司從事業務之人根據電
      腦先前所儲存之資料製作而與以列印，係機械性列印之通
      聯紀錄，非為供述證據，並無刑事訴訟法第159 條之1 適
      用之餘地。且被告就上開證據之證據能力亦無意見，而其
      取得程序復查無其他違法之事證，則依法自非無證據能力
      。
   4、行政院衛生署臺東醫院94年6 月9 日函及所附之被告就診
      病歷：
      按除顯有不可信之情況外，從事業務之人於業務上或通常
      業務過程所需製作之紀錄文書、證明文書亦得為證據，刑
      事訴訟法第159 條之4 第2 款定有明文。查行政院衛生署
      臺東醫院94年6 月9 日函及所附之被告就診病歷，乃負責
      為被告診斷病情之醫師，依其所見所為之證明文書，核其
      本質，乃為被告以外之人於審判外之書面陳述，依刑事訴
      訟法第159 條第1 項之規定，原不具證據能力；惟前述證
      據性質上為從事業務之人為維護業務之信用性及業務之正
      當運作所為之日當性的機械性連續記載，即符合刑事訴訟
      法第159 條之4 第2 款所示，乃通常業務過程不間斷、有
      規律而準確之記載，並無預見日後可能會被提供作為證據
      之偽造動機之例行性業務文書（該條款立法理由參照），
      自屬刑事訴訟法第159 條之4 第2 款所謂得成為傳聞例外
      之業務文書，故依此規定，上開書面陳述應有證據能力。
   5、其餘證據方法之證據能力：
 （1）按傳聞法則之重要理論依據，在於傳聞證據未經當事人之
      反對詰問予以核實，乃予排斥。惟若當事人已放棄對原供
      述人之反對詰問權，於法院審判時表明同意該等傳聞證據
      可作為證據，基於證據資料愈豐富，愈有助於真實發現之
      理念，並貫徹刑事訴訟法修法加重當事人進行主義之精神
      ，確認當事人對於證據能力有處分權之制度，傳聞證據經
      當事人同意作為證據，法院認為適當者，亦得為證據。另
      當事人於調查證據時，對於傳聞證據表示「沒有意見」、
      「對於證據調查無意見」，而未於言詞辯論終結前聲明異
      議，應視為已有將該等傳聞證據採為證據之同意，此刑事
      訴訟法第159 條之5 定有明文。
 （2）被告於本院準備程序時，已表示對於全案卷證之證據能力
      均無意見，且於本案調查證據時，知有不得為證據之情形
      ，亦未於言詞辯論終結前聲明異議，依刑事訴訟法第159
      條之5 規定，應視為被告已同意告訴人丁○○、證人孫建
      進、黃志仁、共同被告丙○○於警詢時之陳述、內政部警
      政署入出境管理局95年6 月21日、同年月16日、同年月20
      日函及簡訊譯文具有證據能力，而可作為證據，本院斟酌
      上開證據並非非法取得，亦無證明力明顯過低之情形，是
      均得採為證據。
（三）茲就上開具有證據能力之證據，認定事實如下：
   1、上開犯罪事實，業據告訴人丁○○於警詢時指訴：渠於94
      年1 月14日晚間11時，在臺南縣麻豆交流道交付19萬元予
      綽號「阿草」之丙○○後，丙○○旋向渠反應必須另行支
      付欠款4 萬元及利息。翌日被告打電話詢問還款情形，渠
      告知已悉數交付丙○○，嗣由丙○○接聽電話，宣稱尚積
      欠4 萬元及利息，渠辯稱已全數還清，丙○○再將電話交
      由被告接聽，被告於電話中告以：「我非常不爽，明天等
      我」等語，即掛掉電話。嗣丙○○並來電表示，要渠不可
      返家，被告會帶人找渠麻煩。隔日凌晨3 時許，丙○○復
      傳送簡訊予渠，指稱本金46,800元，利息180,000 元，其
      會盡量安撫被告不要打渠。同日晚間8 時許，被告再次來
      電詢問還款情形，並告誡渠早日還款。之後每日晚間8 時
      許，被告與丙○○主動來電，均宣稱對渠很不爽，渠聽聞
      被告及丙○○上開所言，因而心生畏佈，恐其等傷害渠及
      渠家人等語綦詳（見94年1 月20日、同年2 月26日警詢筆
      錄），核與共同被告丙○○於警詢時供陳：渠於94年1 月
      15日打電話予告訴人，告知被告會再找渠追討利息，並會
      找渠麻煩，要告訴人小心一點等語相符（見94年3 月22日
      警詢筆錄）。是被告應確有以撥打電話之方式，向告訴人
      表明其很不爽之意，資以要脅告訴人支付款項等情甚明。
      又被告與共同被告丙○○先後於94年1 月21日晚間8 時10
      分許、同月22日中午12時22分許及同月23日凌晨2 時44分
      許，以門號0000000000號行動電話，發送內容為「找死嗎
      ？給你兩天時間把錢準備好，禮拜天我們過去拿」、「我
      已經回國了，你是皮癢就對，你若是跌倒全身是傷，那是
      你自己不小心，可別亂牽拖，還有也用最重的法律條例提
      出告訴，請保重」、「你是早也是慢一定要處理，兄弟警
      察也幫不了你的，趕快出面，才不會皮肉疼痛，幹，一輩
      子都不要讓我們找到，捉來活埋」之簡訊，至告訴人使用
      之門號0000000000號行動電話等情，有上開簡訊譯文附卷
      足憑。另上開簡訊係共同被告丙○○發送，被告於94年1
      月21日至23日間，在共同被告丙○○居所，因被告宣稱不
      爽要找告訴人，共同被告丙○○為迫使告訴人出面，遂繕
      打上開簡訊，完成後並拿給被告看，被告同意後發送等情
      ，亦據共同被告丙○○於偵訊時供述明確（見94年5 月19
      日偵訊筆錄），復有門號0000000000號行動電話通聯紀錄
      1 份在卷足憑。另告訴人見此簡訊內容，因而心生畏懼等
      情，亦據證人即告訴人於本院審理時結證綦詳（見本院95
      年11月9 日審判筆錄）。是被告與共同被告丙○○基於恐
      嚇取財之犯意聯絡，陸續以撥打電話及發送簡訊之方式，
      要脅告訴人另行支付46,800元本金及180,000 元利息等情
      ，應堪信為真實。
   2、再者，告訴人積欠證人孫建進58萬元，嗣經告訴人與被告
      及共同被告丙○○洽談後達成協議，言明僅需償還54萬元
      等情，已據告訴人於警詢及本院審理時指訴綦詳（見94年
      1 月20日警詢筆錄及本院95年11月9 日審判筆錄），核與
      證人即共同被告丙○○於本院審理時證述之情節相符（見
      本院95年9 月20日審判筆錄）。又告訴人與證人孫建進除
      其中8 萬元債務有約定每月利息2, 000元外，其餘款項均
      未約定利息，證人孫建進亦未向告訴人追討利息等情，亦
      據告訴人於警詢時指訴綦詳（見94年1 月20日、同年2 月
      26 日 警詢筆錄），而證人孫建進於警詢時亦稱：渠委託
      被告代向告訴人追討債務，於93年11月24日下午2 時許，
      被告駕車載渠前往告訴人住處，渠即向告訴人表明要追討
      58萬元，利息不用算。嗣渠簽署委託書交由被告全權處理
      等語（見94年1 月20日警詢筆錄），顯見被告及共同被告
      丙○○確已免除告訴人46,800元本金之債務，告訴人與證
      人孫建進間，亦無利息債務之可言。另被告及共同被告丙○○於取得54萬元款項後，復向告訴人索取46,800元本金
      及18萬元利息等情，已據告訴人於警詢指陳明確（見94年
      1 月20日警詢筆錄），核與共同被告丙○○於警詢及本院
      審理時供陳：渠於94年1 月14日取得19萬元後，被告告稱
      尚欠4 萬元及利息，須持續還款等語相符（見94年3 月22
      日警詢筆錄、本院95年9 月20日審判筆錄），足徵被告及
      共同丙○○於向告訴人索取前揭款項時，確有不法所有之
      意圖甚明。
   3、被告雖以前揭情詞置辯，惟查：
 （1）被告雖以其因故住院，不知共同被告丙○○發送上開簡訊
      云云置辯。然查：共同被告丙○○發送簡訊時，被告係在
      共同被告丙○○居所，共同被告丙○○繕打簡訊完成後，
      有交予被告檢視，經被告同意後發送等情，已如前述。另
      觀諸告訴人於警詢時指訴：渠於94年1 月15日接獲被告來
      電詢問還款情形，渠回答已全數支付予共同被告丙○○，
      被告旋將該電話轉由共同被告丙○○接聽等情（見94年1
      月20日警詢筆錄），亦徵共同被告於偵訊時所述：斯時被
      告在其居所等情，應非全無足採；又被告因故於94年1 月
      8 日入院治療，嗣於同年月14日出院等情，有行政院衛生
      署臺東醫院94年6 月9 日函暨被告之就診病歷1 份在卷可
      考，足徵上開簡訊發送期間，被告確實已出院，則被告所
      辯該時住院治療，不知共同被告丙○○發送簡訊云云，殊
      無足取。
 （2）再者，自該簡訊內容觀之，上開簡訊數度提及「我們」等
      語，有上開簡訊譯文在卷足憑，經核與共同被告丙○○於
      偵訊時供稱：上開簡訊係渠繕打，並經被告同意後發送等
      情相符。又被告雖以其並未出國，簡訊內容與其無關云云
      置辯。然查上開簡訊內容係共同被告丙○○發送，已如前
      述，而94年1 月22日中午12時22分許發送之簡訊內容載有
      「我已經回國了」等語，亦有上開譯文在卷足憑。然共同
      被告丙○○於94年間亦無出入境資料，此有內政部警政署
      入出境管理局95年6 月21日、同年月16日、同年月20日函
      存卷足考，顯見簡訊內容與被告或共同被告丙○○是否實
      際出國並無關聯。且簡訊內容既係以迫使告訴人出面為前
      提，當有誇大其詞或虛構事實之情景，是被告以上開情詞
      置辯，並無足以為有利被告之認定。
 （3）證人即共同被告丙○○於本院審理時雖翻異前詞，證稱：
      226,800 元部分係渠個人向告訴人收取，被告事後並未向
      渠告知尚積欠本金及利息云云。然查：共同被告丙○○於
      警詢時供稱：渠於94年1 月14日取得19萬元後，被告告稱
      尚欠4 萬元及利息，須持續還款等語，已如前述，查共同
      被告丙○○上開警詢時所述，係於94年3 月22日案發後不
      久旋即經警通知到案說明，衡情渠於斯時之陳述是在記憶
      猶新的情況下直接作成，應尚無時間或動機編造與知覺事
      實不一致之陳述。且其記憶猶新，不致發生一般傳聞證據
      中證人記憶瑕疵之風險。且由於渠於警詢時之陳述，被告
      未在場，係直接面對詢問警員所為陳述，理應較為坦然；
      嗣於本院審理時，共同被告丙○○可能因對被告有所顧忌
      或同情，因而在被告面前較不願陳述不利被告之事實，此
      觀同案被告丙○○於本院審理時，就被告涉案情節部分，
      均答以「不知道」、「我忘記了」、「我不太記得了」等
      語（見同日審判筆錄）自明，是應以共同被告於警詢及偵
      訊時之陳述較為可信。況共同被告丙○○事後亦改稱：被
      告有告知款項尚未還清，渠於偵訊時所述均實在，簡訊內
      容有先拿給被告看，發簡訊之目的係為了要討債等語（見
      同日審判筆錄），是共同被告丙○○事後翻異前詞，並不
      足以為有利被告之認定。
 （4）又證人即告訴人於本院審理時雖稱：簡訊均係共同被告丙○○發送，亦均係共同被告丙○○撥打行動電話予渠，被
      告並未撥打電話予渠，只曾來電詢問錢是否清償完畢，係
      共同被告丙○○撥打電話予渠，告知尚積欠本金及利息，
      渠告以已依約還清54萬元，共同被告丙○○隨即傳送簡訊
      恐嚇渠云云（見本院95年11月9 日審判筆錄）。然查：告
      訴人於警詢時就被告恐嚇乙事指訴歷歷，衡情被告倘若並
      無前開恐嚇之舉，告訴人何以能於案發之初，編篡與事實
      全然相迥之前開情節誣陷被告，已非無疑。又告訴人係於
      94 年3月10日與被告和解後，始於同年5 月19日偵訊時翻
      異前詞，則渠所為證言之真實性亦非無疑。且證人即告訴
      人於本院審理時，就渠於警詢時指證為被告所為情事，俱
      改稱係共同被告丙○○所為，有本院上開審判筆錄在卷足
      考，證人即告訴人上開所述不無維護被告之嫌。另證人孫
      建進於警詢時陳稱：告訴人於94年1 月13日下午3 時許，
      打電話給渠，稱欠款58萬經協議後，已將54萬元款項交予
      被告，但被告仍向伊追討4 萬元本金及利息；翌日告訴人
      復於上午11時許撥打電話予渠，稱伊已經款項還清，惟被
      告仍向伊追討，請渠幫伊做主等語（見94年1 月20日警詢
      筆錄），可見告訴人受他人暴力催討債務，而轉向債權人
      孫建進求救時，亦指稱係被告繼續向渠追討債務，是告訴
      人於本院審理時之證述，應非無疑。則告訴人事後遷異前
      詞，亦不足以為有利被告之認定。
（四）綜上所述，被告所辯顯均係臨訟卸責之詞，不足採信，本
      案事證已臻明確，應依法論科。
二、論罪科刑之法律適用：
（一）查被告行為後，刑法業於94年2 月2 日經總統以華總一義
      字第09 400014901號令修正公布，並於95年7 月1 日施行
      ，刑法施行法第1 條之1 亦於95年6 月14日經總統以華總
      一義字第09500085181 號令公布施行，參酌最高法院95年
      5 月23日刑事庭第8 次會議決議，修正後刑法第2 條第1
      項之規定，係規範行為後法律變更所生新舊法律比較適用
      之準據法，於修正後刑法施行後，應適用修正後刑法第2
      條第1 項之規定，為「從舊從輕」之比較。另於比較時應
      就罪刑有關之共犯、未遂犯、想像競合犯、牽連犯、連續
      犯、結合犯，以及累犯加重、自首減輕暨其他法定加減原
      因（如身分加減）與加減比例等一切情形，本於統一性及
      整體性原則，綜其全部罪刑之結果而為比較。本院審酌：
   1、刑法第346 條所定罰金之貨幣單位原為銀元，且依修正前
      刑法第33條第5 款規定，罰金刑為1 銀元以上，而有關罰
      金倍數之調整及銀元與新臺幣之折算標準，則定有「罰金
      罰鍰標準條例」及「現行法規所定貨幣單位折算新臺幣條
      例」，除罰金以1 銀元折算3 元新臺幣外，並將72年6 月
      26 日 以前修正之刑法部分條文罰金數額提高2 至10倍，
      其後修正者則不再提高倍數；嗣修正後刑法第33條第5 款
      則將罰金刑提高為新臺幣1 千元以上，並以百元計算之，
      且因刑法第33條第5 款所定罰金貨幣單位既已改為新臺幣
      ，刑法分則編各罪所定罰金之貨幣單位亦應配合修正為新
      臺幣，且考量刑法修正施行後，不再適用「現行法規所定
      貨幣單位折算新臺幣條例」，為使刑法分則編各罪所定罰
      金之最高數額與刑法修正前趨於一致，爰增訂刑法施行法
      第1條 之1 規定，將刑法分則編各罪所定罰金之貨幣單位
      均改為新臺幣，並將72年6 月26日以前修正之刑法部分條
      文罰金數額提高為30倍，其後修正者則提高為3 倍。是以
      刑法弟346 條所定罰金刑之最高數額，於上開規定修正後
      仍屬一致，並無不同；但其罰金刑之最低數額，則比修正
      前提高，從而自以修正前之規定較為有利。
   2、新修正刑法第47條關於累犯之規定，增加犯罪行為人之再
      犯係出於「故意」者，始有累犯加重之適用。本案被告再
      犯本案之罪，係出於故意，無論依修正前或修正後之刑法
      第47條規定（修正後係刑法第47條第1 項），均構成累犯
      ，依新修正之刑法第2 條第1 項前段之規定，應適用行為
      時之修正前刑法第47條規定論處。
   3、被告行為後，刑法第28條共犯之規定，亦於94年1 月7 日
      修正，同年2 月2 日公布，並於95年7 月1 日施行。因該
      條新舊規定將「實施」二字改為「實行」，而排除陰謀及
      預備階段之適用。本案被告業已著手實行且既遂，是不論
      依修正前之刑法第28條或修正後之同法第28條之規定，均
      構成共同正犯，對被告而言並無有利或不利之情形，應逕
      依修正前刑法第28條，論以共同正犯。
   4、綜合上述修正前、後之比較，自應適用被告行為時之法律
      ，即修正前刑法之相關規定規定，予以論處。
   5、另修正前刑法第26條前段規定一般未遂犯之處罰效果（即
      一般未遂犯之處罰，得按既遂犯之刑減輕之），而於刑法
      修正施行後，則將一般未遂犯之處罰效果移列規定於刑法
      第25條第2 項後段，惟其處罰效果與修正前並無不同，是
      以修正前後並無有利與否之差異，應逕依修正後刑法第25
      條第2 項後段規定，減輕其刑。
（二）核被告所為，係犯刑法第346 條第3 項、第1 項之恐嚇取
      財未遂罪。被告與丙○○間，就上開犯行，有犯意聯絡及
      行為分擔，應論以共同正犯。又被告與共同被告丙○○雖
      先後於94年1 月21日晚間8 時10分許、同月22日中午12時
      22 分 許及同月23日凌晨2 時44分許，發送簡訊予告訴人
      ，然查被告與共同被告丙○○上開所為，係於密切之時地
      實施，且係侵害同一之法益，各行為之獨立性極為薄弱，
      依一般社會健全觀念，在時間差距上，難以強行分開，在
      刑法評價上，以視為數個舉動接續施行，合為包括之一行
      為予以評價，較為合理，則屬接續犯，而為包括之一罪，
      併此敘明。另被告與共同被告丙○○自94年1 月15日起陸
      續以撥打電話或發送簡訊之方式，要脅告訴人再行支付款
      項等情，已如事實欄一所述，此部份事實雖未據檢察官提
      起公訴，然與被告及共同被告丙○○發送簡訊恐嚇告訴人
      之情節，亦係於密切之時地實施，且係侵害同一之法益，
      在刑法評價上，亦應為包括一罪，而與本案有實質上一罪
      之關係，本院自得併予審理，附此敘明。又被告已著手於
      恐嚇取財行為之實施而未果，爰依刑法第25條第2 項後段
      規定，按既遂犯之刑減輕之。另被告前於82年間，因竊盜
      案件，經臺灣臺南地方法院以82年度訴字第13號判處有期
      徒刑3 年確定；又因肅清煙毒條例案件，經臺灣臺南地方
      法院以82年度訴字第1153號判處有期徒刑3 年4 月確定；
      另因違反麻醉藥品管理條例案件，經臺灣臺南地方法院以
      81 年 度易字第4675號判處有期徒刑7 月確定，上開3 案
      嗣經定應執行有期徒刑6 年5 月確定，而於88年1 月26日
      因縮短刑期假釋出監。嗣因於假釋期間違反毒品危害防制
      條例案件，經臺灣屏東地院以89年度屏簡字第279 號判處
      有期徒刑6 月確定；又因詐欺案件，經臺灣屏東地方法院
      以89 年 度易字第1212號判處有期徒刑4 月確定，因而撤
      銷假釋，入間執行殘刑3 年2 月21日，並接續執行前揭毒
      品危害防制條例、詐欺案件之徒刑，而於93年9 月8 日縮
      短刑期，翌日執畢出監，此有臺灣高等法院被告前案紀錄
      表可稽，其於前案有期徒刑執行完畢後5 年之內，再犯本
      案有期徒刑以上之罪，係屬累犯，應依修正前刑法第47條
      規定加重其刑，並依法先加後減之。爰審酌被告正值壯年
      ，不思己力賺取所需，竟為一己之貪念，恐嚇告訴人，不
      惜侵害他人生活之安寧，以求不勞而獲之利，惡性非輕，
      且於犯後矯飾犯行，與共同被告丙○○互相推諉責任（見
      臺灣高等法院臺南分院95年度上易字第205 號判決），態
      度非佳，且其於本院犯行居於主導地位，共同被告丙○○
      應係聽命其指示行事等一切情狀，量處如主文所示之刑，
      以資懲儆。
據上論斷，依刑事訴訟法第第299 條第1 項前段、刑法第2 條第
1 項前段、第346 條第3 項、第1 項、第25條第2 項後段、修正
前刑法第28條、第47條，罰金罰鍰提高標準條例第1 條前段，判
決如主文。
本案經檢察官乙○○庭執行職務。
中    華    民    國    95    年    11    月    30    日
                  刑事第九庭審判長法  官  陳建和
                                  法  官  王奕勳
                                  法  官  謝梨敏
以上正本證明與原本無異。
如不服本判決，應於判決送達後10日內，向本院提出上訴狀。
                                書記官  林志衡
中    華    民    國    95    年    11    月    30    日
附錄法條：
中華民國刑法第346條
意圖為自己或第三人不法之所有，以恐嚇使人將本人或第三人之
物交付者，處6 月以上5 年以下有期徒刑，得併科1 千元以下罰
金。
以前項方法得財產上不法之利益，或使第三人得之者，亦同。
前二項之未遂犯罰之。


司法院資訊處製作；財團法人民間司法改革基金會備份。
